# 请教陈版，非货币性资产交换确认损益的问题

提问人：Manson_Luci 时间：2015-04-04 10:19:41
交易背景：交易双方为甲公司与乙公司，乙公司为上市公司。乙公司非公开发行普通股换取甲公司的全资子公司A公司的全部股权，交易对价按A公司评估值确定为每股 5 元（甲公司换出资产公允价值），乙公司按对价发行一定份数的普通股。交易后，甲公司成为乙公司（上市公司）股东，作为可供出售金融资产核算，A公司成为乙公司的全资子公司。因交割时间距离协议签订时间较长，交易过户当日，乙公司股价已涨到每股 12 元。 请问，甲公司的账务处理中，在交易当日，甲公司确认可供出售金融资产的初始成本是按照每股 5 元（换出资产公允价值）还是按照每股 12 元（交易日换入资产公允价值）较为合适？如按 5 元确认初始成本，剩余 7 元全部确认至其他综合收益-可供出售金融资产公允价值变动；如初始成本按 12 元确认，则 7 元全部确认至处置损益（投资收益），上述两种确认方法对当期损益影响较大（处置损益-投资收益），请指教。 目前我参考的是《企业会计准则讲解 2010 》中非货币性资产交换原文“换入资产和换出资产公允价值均能够可靠计量的，应当以换出资产公允价值作为确定换入资产成本的基础，一般来说，取得资产的成本应当按照所放弃资产的对价来确定，在非货币性资产交换中，换出资产就是放弃的对价，如果其公允价值能够可靠确定，应当优先考虑按照换出资产的公允价值作为确定换入资产成本的基础；如果有确凿证据表明换入资产的公允价值更加可靠的，应当以换入资产公允价值为基础确定换入资产的成本，这种情况多发生在非货币性资产交换存在补价的情况，因为存在补价表明换入资产和换出资产公允价值不相等，一般不能直接以换出资产的公允价值作为换入资产的成本。” 按上述准则讲解，个人理解按初始确认的交易对价（ 5 元）确认可供出售金融资产-成本更为合适，剩余在过渡期内的股价变动（ 7 元）确认至其他综合收益较为合适，请陈版指教

回答人：chenyiwei
这种情况应不适用于非货币性交换准则，而应根据《企业会计准则第 22 号——金融工具确认和计量》第三十条对金融资产初始计量的规定，以初始确认日的公允价值对该可供出售金融资产进行初始计量。

回答人：chenyiwei
当其他会计准则对非货币性资产的初始计量问题作出了特别规定时，应优先遵循其他会计准则中作出的该专门规定。只有当其他会计准则对非货币性资产交换交易中取得的非货币性资产的初始计量未作出专门规定时，才适用非货币性资产交换准则。 IFRS下原本是没有专门的非货币性资产交换准则的。而且金融资产准则对金融资产的初始计量又作出了特别规定，在此情况下当然优先适用金融工具准则。总体来看，当非货币性交换准则与其他准则发生冲突时，应优先适用其他准则，除非其他准则明确表述其本身不适用于这种情况而应适用非货币性资产交换准则。

提问人：Manson_Luci 时间：2015-04-05 11:06:21
陈版，个人理解可供出售金融资产的初始成本可以按照 5 元确认，理由是协议对价也就是上市公司的定向增发价格就是 5 元，剩余 7 元确认至公允价值变动计入其他综合收益。 而且如果初始成本按交割日的股价 20 元确认，那企业要确认大额的投资收益，相当于确认了两块投资收益：（ 1 ）原持有股权与协议对价的处置损益（ 2 ）协议对价至交割日之间的股价变动收益，而这部分企业并未收到现金，却要提前缴纳大额的所得税款，这对于企业来讲负担很大。 不知道这样理解是否合适，请指教

回答人：chenyiwei
金融资产的初始计量总是依据初始确认日的公允价值。当然如果你的这个案例中取得的是限售股，则其公允价值需要通过估值技术确定，不能直接引用流通股的市价。因为这是初始计量，因此不存在将该公允价值和原发行价之间的差额计入其他综合收益的问题（其他综合收益属于后续计量范畴）。另外会计和税务是两个独立体系，不能因为税务规定而影响会计处理。

提问人：Manson_Luci 时间：2015-04-06 09:31:51
的确是限售股，有锁定期。您说的估值技术确定是“证监会计字[2007]21号”所采用的方法么？还是需要聘请评估公司对其价值进行评估后确定？或是按照交易日公允价值（ 20 元）减去授予价格（协议对价 5 元）的 7 元确定更为合适？ “证监会计字[2007]21号”中公式如下： FV=C+(P-C)×(Dl-Dr)／Dl 其中： FV为估值日该非公开发行有明确锁定期的股票的价值； C为该非公开发行有明确锁定期的股票的初始取得成本（因权益业务导致市场价格除权时，应于除权日对其初始取得成本作相应调整）； P为估值日在证券交易所上市交易的同一股票的市价； Dl为该非公开发行有明确锁定期的股票锁定期所含的交易所的交易天数； Dr为估值日剩余锁定期，即估值日至锁定期结束所含的交易所的交易天数（不含估值日当天）。

回答人：chenyiwei
“证监会计字[2007]21号”中的公式不应再使用。建议聘请专业估值服务机构协助确定限售股于取得日的公允价值。